臺灣高等法院民事裁定  
110年度抗字第108號
抗  告  人  張永德

上列抗告人因與相對人渣打國際商業銀行股份有限公司間依職權
確定訴訟費用額聲明異議事件，對於中華民國109年9月21日臺灣
桃園地方法院109年度事聲字第53號裁定提起抗告，本院裁定如
下：
      主  文
抗告駁回。
抗告費用由抗告人負擔。
      理  由
一、按經准予訴訟救助者，於終局判決確定或訴訟不經裁判而終
    結後，第一審受訴法院應依職權以裁定確定訴訟費用額，向
    應負擔訴訟費用之當事人徵收之，民事訴訟法第114條第1項
    定有明文。次按法院未於訴訟費用之裁判確定其費用額者，
    第一審受訴法院於該裁判有執行力後，應依聲請並得依職權
    以裁定確定之。依此裁定所確定之訴訟費用額，應於裁定送
    達之翌日起，加給按法定利率計算之利息，同法第91條第1
    項、第3項分別定有明文。法院依聲請以裁定確定之訴訟費
    用額，依同法第91條第3項規定，應於裁定送達翌日起，加
    給按法定利率計算之利息，其立法理由旨在促使當事人早日
    自動償付其應賠償對造之訴訟費用，故在准予訴訟救助之事
    件終結後，法院依職權裁定確定訴訟費用額，同屬確定訴訟
    費用額之程序，基於同一理由亦得類推適用（最高法院107
    年度台抗字第363號裁定意旨參照）。又確定訴訟費用額之
    裁定，僅在依命負擔費用之裁判確定其費用數額，有關本案
    訴訟之實體爭執及法令適用部分，亦非確定訴訟費用額程序
    可得再行斟酌及變更。
二、抗告意旨略以：伊於起訴時已將對造侵害伊之違約事實，包
    含不履行約定30年期限義務、不履行新臺幣（下同）690萬
    元額度等情事載明，對造將伊之財產全數拍賣一空，假扣押
    伊之不動產，使伊淪為政府登記有案貧戶，伊之敗訴，應由
    司法院長及總統負責。伊於起訴時聲請訴訟救助，法院審查
    認定伊有勝訴可能而准予訴訟救助，可見伊起訴對造有違約
    侵權之依據充足，否則法院就不應准予訴訟救助。第一、二
    審法院因違背闡明義務，訴訟程序有重大瑕疵，所為之判決
    違背法令。伊之聲明異議理由充足，法院既已查明伊無資力
    支付訴訟費用，如認伊起訴無理由，就應駁回訴訟救助，既
    認伊有勝訴可能而准予訴訟救助，就不應判決伊敗訴。爰提
    起抗告。
三、經查：
  ㈠抗告人與相對人間請求返還不當得利事件，前曾聲請原法院
    以106年度救字第108號裁定准予訴訟救助，而暫免繳納訴訟
    費用。系爭事件，抗告人起訴請求相對人給付共計新臺幣（
    下同）2591萬5442元（360萬＋1950萬＋55萬5442＋66萬＋160萬
    ＝2591萬5442），原法院以106年度重訴字第463號（下稱第
    一審）判決抗告人全部敗訴，諭知「原告（即抗告人）之訴
    駁回，訴訟費用由原告負擔」，抗告人不服提起上訴，經本
    院以107年度重上字第468號（下稱第二審）判決，諭知「上
    訴駁回，訴訟費用由上訴人（即抗告人）負擔」，抗告人不
    服提起上訴，本院於107年11月20日以裁定限期命其應補正
    委任律師或具律師資格之關係人為訴訟代理人之委任狀，再
    於107年12月19日以裁定認其逾期未補正前述委任狀、亦未
    於上訴後20日內提出上訴理由狀為由，諭知「上訴駁回，第
    三審訴訟費用由上訴人（即抗告人）負擔」，抗告人對前述
    裁定提起抗告，經本院於108年3月19日以抗告逾期為由駁回
    抗告，抗告人復提起抗告，業經最高法院以109年度台抗字
    第365號裁定駁回抗告確定，此有訴訟救助裁定、系爭事件
    歷審裁判在卷可稽，自堪信為真實。原法院司法事務官就系
    爭事件依職權確定訴訟費用額，以108年度司他字第8號裁定
    （下稱原處分），確定訴訟費用額為96萬384元，抗告人聲
    明異議，經原法院認異議無理由而裁定駁回異議，抗告人對
    於原裁定不服，提起本件抗告。
　㈡系爭事件，抗告人於第一審聲明請求金額共計2591萬5442元
    ，依民事訴訟法第77條之13規定，應徵第一審裁判費24萬96
    元，抗告人於第一審係全部敗訴，提起全部上訴，依同法第
    77條之16規定，應徵收第二、三審裁判費分別為36萬144元
    、36萬144元，且因當事人不服第二審法院判決提起上訴者
    ，第三審程序已因當事人對於第二審判決提起上訴而開始，
    縱使上訴人第三審上訴有上訴不合法定程式情形，而經裁定
    駁回其上訴，仍因訴訟救助效力及於第三審上訴應繳納之裁
    判費，法院依民事訴訟法第114條第1項規定確定訴訟費用額
    時，自應計入第三審裁判費（臺灣高等法院暨所屬法院105
    年法律座談會民事類提案第29號研討結果、108年法律座談
    會民事類提案第14號研討結果參照）。基此，原法院司法事
    務官以原處分命抗告人應繳納之訴訟費用合計為96萬384元
    （計算式：240096＋360144＋360144＝960384），並應加給自
    該裁定（原處分）送達抗告人之翌日起至清償日止，按法定
    利率即年息5％計算之利息，於法並無不合，且原裁定駁回抗
    告人之聲明異議，亦無不合。又法院准予聲請人訴訟救助之
    聲請，僅於訴訟終結前有使受救助人暫免裁判費及其他應預
    納之訴訟費用之效力，此由民事訴訟法第114條立法理由即
    明，訴訟救助之准駁與本案訴訟勝敗之確定結果亦無必然關
    係，抗告人質疑倘其訴無理由就應駁回救助，既准其救助就
    不應判決其敗訴云云，自無可採。抗告人另質疑系爭事件第
    一、二審之訴訟程序有瑕疵及判決違背法令云云，並非本件
    確定訴訟費用額之非訟程序所得審認。從而，原裁定維持原
    法院司法事務官之原處分，即無不合，抗告意旨指摘原裁定
    不當，聲明廢棄，為無理由，應予駁回。　
四、據上論結，本件抗告為無理由，爰裁定如主文。
中　　華　　民　　國　　110 　年　　3 　　月　　 4　　日
                  民事第十九庭
                        審判長法  官  魏麗娟
                              法  官  潘進柳
                              法  官  張婷妮
正本係照原本作成。
本裁定除以適用法規顯有錯誤為理由外，不得再抗告。如提起再
抗告，應於收受送達後10日內委任律師為代理人向本院提出再抗
告狀。並繳納再抗告費新臺幣１千元。
中　　華　　民　　國　　110 　年　　3 　　月　　5 　　日

　　　　　　　　　　　　　    書記官  張英彥